臺灣高雄地方法院刑事判決　　　　　 110年度交簡上字第50號
　　　　　　　　　　　　　　　　　 110年度交簡上字第88號
上　訴　人
即　被　告　沈啓皓


上列上訴人即被告因公共危險案件，不服本院中華民國110 年3
月2 日110 年度交簡字第317 號（聲請簡易判決處刑案號：110 
年度速偵字第139 號）、110 年4 月22日110 年度交簡字第940 
號（聲請簡易判決處刑案號：110 年度速偵字第924 號）所為之
第一審刑事簡易判決，提起上訴，本院管轄之第二審合議庭合併
審理，判決如下：
    主  文
上訴均駁回。
沈啓皓所處有期徒刑部分，應執行有期徒刑肆月，如易科罰金，
以新臺幣壹仟元折算壹日；所處罰金部分，應執行罰金新臺幣捌
仟元，如易服勞役，以新臺幣壹仟元折算壹日。
    事實及理由
一、上訴人即被告沈啓皓（下稱被告）上訴意旨略以：針對伊於
    民國110 年1 月11日騎乘機車後，經警測得吐氣所含酒精濃
    度達每公升0.31毫克部分，伊於案發前晚食用薑母鴨時，雖
    知悉薑母鴨摻有酒類，但伊於翌日早上騎車時，不知道吐氣
    仍含有酒精濃度，且伊的肝代謝功能較差，希望可以判決無
    罪，如果要判有罪，也希望可以判輕一點；針對伊於110 年
    3 月12日騎乘機車後，經警測得吐氣所含酒精濃度達每公升
    0.44毫克部分，伊坦白認罪，但希望可以判輕一點，因為伊
    經濟能力不好等語（院一卷第83頁、第84頁）。
二、本案經本院審理結果，認第一審判決之犯罪事實、理由，及
    其認事、用法及量刑均無不當，應予維持，除補充被告於本
    院審理關於上開之自白外，餘均引用第一審判決書之記載（
    如附件一、二），另補充如下：
(一)證據能力之說明
    按被告以外之人於審判外之言詞或書面陳述，除法律有規定
    者外，不得作為證據，刑事訴訟法第159 條第1 項固定有明
    文。惟被告以外之人於審判外之陳述，雖不符前4 條之規定
    ，而經當事人於審判程序同意作為證據，法院審酌該言詞陳
    述或書面陳述作成時之情況，認為適當者，亦得為證據。當
    事人、代理人或辯護人於法院調查證據時，知有第159 條第
    1 項不得為證據之情形，而未於言詞辯論終結前聲明異議者
    ，視為有前項之同意，刑事訴訟法第159 條之5 亦規定甚明
    。本件作為證據使用之相關審判外陳述，未經檢察官及被告
    於本院審理過程中聲明異議，本院並審酌該等陳述作成時之
    情況正常，所取得過程並無瑕疵，且與本案相關之待證事實
    具有關連性，認適當作為證據，依前開刑事訴訟法第159 條
    之5 之規定，認上開陳述具有證據能力。 
(二)稽諸本件被告關於110 年1 月11日酒駕部分之上訴意旨，主
    張伊的肝臟代謝功能較差云云，然觀諸伊於本院審理所提出
    之藥單、診斷證明、重大傷病自行部分負擔證明卡、高雄市
    立凱旋醫院心理衡鑑同意書、出院照護摘要及門診預約單（
    院一卷第90頁至第133頁），其上均未記載被告有肝臟代謝
    功能不良之情形，是被告上開所辯，已乏實據。再者，被告
    辯稱伊不知前晚食用摻有酒類薑母鴨後，於翌日早上吐氣仍
    含有酒精濃度云云，然原審已就此部分予以說明不能安全駕
    駛罪原屬抽象危險犯，不以發生具體危險為必要，是行為人
    透過飲酒或其他飲食之攝取，認識其體內已有酒精成分殘留
    而可能影響其駕駛行為，對於公眾往來安全存在潛在威脅，
    即負有法規範所誡命不得駕駛動力交通工具之義務；至於體
    內酒精濃度之多寡，非經攔檢或就醫時之儀器檢測，一般人
    當無從知悉其數值高低，顯非行為人犯罪當時主觀認知所及
    之範圍，應認僅係無關故意或過失之「客觀處罰條件」，亦
    即屬於不法與罪責以外之犯罪成立要件，為立法者所欲規範
    之刑事不法行為限制其可罰範圍。又關於飲酒後體內殘留的
    酒精，何時可以代謝完畢、或降至法定數值以下，所負前揭
    不得酒後駕車之義務解除與否，端賴所服用酒精之質量、經
    過時間、自身體質與精神狀況等綜合因素，由行為人自行評
    估、確認，並承擔客觀檢測結果的違法風險。是被告遭警查
    獲前，確有食用含酒精成分之食物，時間長達4 、5 小時，
    且知酒後不得駕車，仍決意駕駛動力交通工具上路時，雖然
    又經過3 至4 小時，已休息相當時間，依其所食用酒類質量
    ，堪認被告於騎車上路時，對於其酒後體內仍有酒精成分殘
    留乙節，自當有所認識，並應自行評估、確認及承擔客觀檢
    測結果的違法風險。被告經員警對其實施酒測，所測得呼氣
    酒精濃度仍達每公升0.31毫克，酒測值已逾法定最低標準，
    自應擔負不能安全駕駛之罪責等情。經核原審業已斟酌被告
    上開所辯，並就有關之法律適用予以說明闡釋，其認事用法
    並無不當，被告猶執前詞提起上訴，並無理由。
(三)另稽諸被告上訴意旨主張因為經濟能力不好，請求就2 次酒
    駕犯行從輕量刑云云。惟按刑罰之量定，屬於法院自由裁量
    之職權行使，固應受比例原則等法則之拘束，並非可恣意為
    之，致礙及公平正義之維護。但法院如對有罪之被告科刑，
    符合罪刑相當之原則，使罰當其罪，並適用刑法第57條明定
    科刑時應注意該條所列10款事項，以為科刑輕重之標準，兼
    顧一般預防之普遍適應性，與具體個案特別預防之妥當性，
    而於判決理由詳細交待，即屬相當，即不得任意指摘為違法
    。原審審酌被告酒後吐氣酒精濃度分別達每公升0.31毫克及
    0.44毫克之情形下，仍貿然騎乘普通重型機車行駛於市區道
    路，不僅漠視自身安危，更罔顧其他用路人之生命、身體及
    財產安全，另考量被告犯罪動機、手段、所駕駛交通工具種
    類、有無肇事發生實害，暨被告之智識程度與家庭經濟狀況
    等一切具體情狀，分別量處如附件一、二所示判決書主文欄
    所示之宣告刑、易科罰金及易服勞役折算標準之諭知。核原
    審量刑已就被告之家庭經濟狀況，已予以審酌考量，復綜合
    上開各情而為審酌，並無裁量逾越或裁量濫用之明顯違法情
    事。是被告猶執前詞，指摘各該原判決不當，並無理由，均
    應予駁回。
三、按裁判確定前犯數罪者，併合處罰之；數罪併罰，有二裁判
    以上，分別宣告多數有期徒刑者，於各刑中之最長期以上，
    各刑合併之刑期以下，定其刑期，但不得逾30年；宣告多數
    罰金者，於各刑中之最多額以上，各刑合併之金額以下，定
    其金額，刑法第50條第1 項前段、第53條、第51條第5 款、
    第7 款分別定有明文。查被告所犯上開各罪，既經本院合併
    審判，且合於數罪併罰之要件，爰審酌上開各罪之犯罪類型
    相同，暨參以各罪犯罪相隔時間等情狀，就該各罪所處其中
    有期徒刑及罰金部分，分別定其應執行之刑，暨易科罰金及
    易服勞役之折算標準如主文第2 項所示。
據上論斷，應依刑事訴訟法第455 條之1 第1 項、第3 項、第36
8 條、第373 條，刑法第51條第5 款、第7 款、第41條第1 項前
段、第42條第3 項前段，判決如主文。
本案經檢察官甘若蘋聲請簡易判決處刑，檢察官葉容芳到庭執行
職務。
中    華    民    國   110    年    9     月    30    日
 
                刑事第九庭    審判長法  官  毛妍懿
 
                                    法  官  張瀞文
 
                                    法  官  陳俊宏
以上正本證明與原本無異。
不得上訴。
中    華    民    國   110    年    9     月    30    日
 
                                    書記官  鄭伃倩
附件一【即本院110年度交簡字第317號判決】
臺灣高雄地方法院刑事簡易判決        110年度交簡字第317號
聲  請  人  臺灣高雄地方檢察署檢察官 
被      告  沈啓皓  男  民國00年00月00日生
                    身分證統一編號：Z000000000號  
                    住高雄市○鎮區○○路000號
上列被告因公共危險案件，經檢察官聲請以簡易判決處刑（110
年度速偵字第139號），本院判決如下：
    主      文
沈啓皓犯不能安全駕駛動力交通工具罪，處有期徒刑貳月，併科
罰金新臺幣伍仟元，有期徒刑如易科罰金，罰金如易服勞役，均
以新臺幣壹仟元折算壹日。
    事實及理由
一、本案犯罪事實與證據，除證據部分補充「道路交通事故談話
    紀錄表、證號查詢機車駕駛人資料、車輛詳細資料報表」，
    並補充理由如後段外，其餘均引用檢察官聲請簡易判決處刑
    書之記載（如附件）。
二、至被告沈啓皓固於警詢中陳稱：前晚從11時許吃薑母鴨到凌
    晨3、4點結束，今早8時許出門時，因昨天只是吃薑母鴨，
    不知還有酒精殘留，才會騎車出門上班等語。惟查，不能安
    全駕駛罪原屬抽象危險犯，不以發生具體危險為必要，是行
    為人透過飲酒或其他飲食之攝取，認識其體內已有酒精成分
    殘留而可能影響其駕駛行為，對於公眾往來安全存在潛在威
    脅，即負有法規範所誡命不得駕駛動力交通工具之義務；至
    於體內酒精濃度之多寡，非經攔檢或就醫時之儀器檢測，一
    般人當無從知悉其數值高低，顯非行為人犯罪當時主觀認知
    所及之範圍，應認僅係無關故意或過失之「客觀處罰條件」
    ，亦即屬於不法與罪責以外之犯罪成立要件，為立法者所欲
    規範之刑事不法行為限制其可罰範圍。又關於飲酒後體內殘
    留的酒精，何時可以代謝完畢、或降至法定數值以下，所負
    前揭不得酒後駕車之義務解除與否，端賴所服用酒精之質量
    、經過時間、自身體質與精神狀況等綜合因素，由行為人自
    行評估、確認，並承擔客觀檢測結果的違法風險。查本件被
    告遭警查獲前，確有食用含酒精成分之食物，時間長達4、5
    小時，且知酒後不得駕車等情，業據被告於警詢時所自承。
    則被告既明知自己曾食用之薑母鴨中含有酒精及不得酒駕之
    誡命規範，而決意駕駛動力交通工具上路時，雖然又經過3
    至4小時，已休息相當時間，依其所食用酒類質量，堪認被
    告於騎車上路時，對於其酒後體內仍有酒精成分殘留乙節，
    自當有所認識，並應自行評估、確認及承擔客觀檢測結果的
    違法風險。是本件被告經員警對其實施酒測，所測得呼氣酒
    精濃度仍達每公升0.31毫克，且本件所使用之呼氣酒精測試
    器亦經檢定合格，有附件所示之檢定合格證書可憑，所測得
    之數值亦屬真實可信；是被告上開所辯，實無礙其於騎車上
    路時，酒測值已逾法定最低標準之客觀事實認定。從而，本
    件事證已明，被告所為本案犯行已堪認定，自應予以論罪科
    刑。
三、核被告所為，係犯刑法第185條之3第1項第1款之不能安全駕
    駛動力交通工具罪。
四、爰以行為人之責任為基礎，審酌被告於酒後吐氣酒精濃度達
    每公升0.31毫克之情形下，貿然騎乘普通重型機車行駛於市
    區道路，不僅漠視自身安危，更罔顧其他用路人之生命、身
    體及財產安全，所為實非可取，惟念本案為其初犯酒後駕車
    之公共危險犯行，兼衡其犯罪動機、手段、本次酒駕所駕駛
    之車輛為普通重型機車，並已肇事產生實害之程度，暨其自
    陳之生活狀況及智識程度（涉及隱私部分，不予揭露，詳如
    警詢筆錄受詢問人欄記載）、坦承犯行之犯後態度等一切情
    狀，量處如主文所示之刑，並諭知易科罰金及易服勞役之折
    算標準。
五、據上論結，應依刑事訴訟法第449條第1項前段、第3項、第
    454條第2項，刑法第185條之3第1項第1款、第41條第1項前
    段、第42條第3項前段，刑法施行法第1條之1第1項，逕以簡
    易判決處刑如主文。
六、如不服本判決，應於收受送達判決之日起20日內，向本院提
    起上訴（須附繕本）。
本案經檢察官甘若蘋聲請以簡易判決處刑。
中    華    民    國   110    年    3     月    2     日
                  高雄簡易庭    法  官    呂明燕
 
原判決即本院110年度交簡字第317號判決之附件：
臺灣高雄地方檢察署檢察官聲請簡易判決處刑書
                                    110年度速偵字第139號
    被      告  沈啓皓  男  39歲（民國00年00月00日生）
                        住高雄市○鎮區○○路000號
                        國民身分證統一編號：Z000000000號
上被告因公共危險案件，業經偵查終結，認為宜聲請以簡易判決
處刑，茲將犯罪事實及證據並所犯法條分敘如下：
        犯罪事實
一、沈啓皓於民國110年1月10日下午11時許，在高雄市鳳山區五
    甲二路之「帝王食補薑母鴨」店內食用摻加酒類之薑母鴨後
    ，明知飲酒後吐氣所含酒精濃度達每公升0.25毫克以上者，
    不得駕駛動力交通工具，竟仍基於酒後駕車之犯意，於翌（
    11）日上午8時許，騎乘車牌號碼000-000號普通重型機車上
    路。嗣於同日上午10時3分許，行經高雄市鳳山區五甲二路
    與正義街口時，不慎撞擊停在該路口停等紅燈，由胡強生所
    騎乘之車牌號碼000-0000號普通重型機車（胡強生未受傷）
    ，經警據報前往處理，並於同日上午11時18分許，對沈啓皓
    施以吐氣酒精濃度測試，測得其吐氣所含酒精濃度達每公升
    0.31毫克，始悉上情。
二、案經高雄市政府警察局鳳山分局報告偵辦。
        證據並所犯法條
一、上揭犯罪事實，業據被告沈啓皓於警詢及偵查中均坦承不諱
    ，核與證人胡強生於警詢中之證述情節相符，並有高雄市政
    府警察局交通大隊鳳山分隊酒精濃度測定值、高雄市政府警
    察局舉發違反道路交通管理事件通知單影本、道路交通事故
    現場圖、道路交通事故調查報告表（一）、（二）-1各1份
    、現場照片12張附卷可佐，足認被告前開任意性自白與事實
    相符，應堪採信。此外，復有呼氣酒精測試器檢定合格證書
    1紙附卷足參，被告犯嫌堪予認定。
二、核被告所為，係犯刑法第185條之3第1項第1款之酒後駕車罪
    嫌。
三、依刑事訴訟法第451條第1項聲請逕以簡易判決處刑。
    此  致
臺灣高雄地方法院
中    華    民    國   110    年    1     月    12    日
                               檢  察  官   甘若蘋
 
附件二【即本院110年度交簡字第940號判決】：
臺灣高雄地方法院刑事簡易判決        110年度交簡字第940號
聲  請  人  臺灣高雄地方檢察署檢察官 
被      告  沈啓皓  男  民國00年00月00日生
                    身分證統一編號：Z000000000號  
                    住高雄市○鎮區○○路000號
上列被告因公共危險案件，經檢察官聲請以簡易判決處刑（110
年度速偵字第924號），本院判決如下：
    主      文
沈啓皓犯不能安全駕駛動力交通工具罪，處有期徒刑參月，併科
罰金新臺幣伍仟元，有期徒刑如易科罰金，罰金如易服勞役，均
以新臺幣壹仟元折算壹日。
    事實及理由
一、本案犯罪事實及證據，除犯罪事實欄第6-8 行補充更正為「
    行經高雄市○○區○○路000 號前時，因闖紅燈而為警實施
    攔查，並於同日12時15分，在高雄市○○區○○路000 號前
    ，對其施以吐氣酒精濃度測試…」；另證據部分補充「車輛
    詳細資料報表」外，其餘均引用檢察官聲請簡易判決處刑書
    之記載（如附件）。
二、核被告沈啓皓所為，係犯刑法第185條之3第1項第1款之不能
    安全駕駛動力交通工具罪。
三、爰以行為人責任為基礎，審酌酒後駕車為極度危險之行為，
    被告於酒後吐氣酒精濃度達每公升0.44毫克之情形下，仍貿
    然騎乘普通重型機車行駛於市區道路，不僅漠視自身安危，
    更罔顧其他用路人之生命、身體及財產安全，所為實非可取
    ；且被告前於民國110 年1 月間，甫因酒後駕車案件遭查獲
    ，嗣經本院以110 年度交簡字第317 號判刑在案（尚未確定
    ），此有該案判決書與臺灣高等法院被告前案紀錄表各1 份
    在卷可稽，其竟僅間隔短短2 月之時間，即再次違犯本罪，
    足認其顯然心存僥倖、漠視法紀，且視自己與他人之生命、
    身體如草芥，殊值非議；惟念及被告始終坦承犯行之犯後態
    度，及本次酒駕幸未肇事之危害程度；兼衡其之犯罪動機、
    情節、素行，暨其於警詢中所述之智識程度與家庭經濟狀況
    （均詳卷）、自陳罹有憂鬱症等精神疾患之身心狀況等一切
    情狀，量處如主文所示之刑，並諭知易科罰金及易服勞役之
    折算標準。
四、據上論斷，應依刑事訴訟法第449 條第1 項前段、第3 項、
    第454 條第2 項，刑法第185 條之3 第1 項第1 款、第41條
    第1 項前段、第42條第3 項前段，刑法施行法第1 條之1 第
    1 項，逕以簡易判決處刑如主文。
五、如不服本判決，應於判決送達之日起20日內向本院提出上訴
    書狀（附繕本），上訴於本院第二審合議庭。
本案經檢察官甘若蘋聲請以簡易判決處刑。
中    華    民    國   110    年    4     月    22    日
                  高雄簡易庭    法  官    洪韻筑
 
原判決即本院110年度交簡字第940號判決之附件：
臺灣高雄地方檢察署檢察官聲請簡易判決處刑書
                                    110年度速偵字第924號
    被      告  沈啓皓  男  39歲（民國00年00月00日生）
                        住高雄市○鎮區○○路000號
                        國民身分證統一編號：Z000000000號
上被告因公共危險案件，業經偵查終結，認為宜聲請以簡易判決
處刑，茲將犯罪事實及證據並所犯法條分敘如下：
        犯罪事實
一、沈啓皓於民國110 年3 月11日下午11時至翌( 12) 日上午7
    時許，在高雄市○鎮區○○路000 號住處內飲用啤酒6 罐後
    ，明知飲酒後吐氣所含酒精濃度達每公升0.25毫克以上者，
    不得駕駛動力交通工具，竟仍基於酒後駕車之犯意，於同日
    上午11時30分許，騎乘車牌號碼000-000 號普通重型機車上
    路。嗣於同日上午11時40分許，行經高雄市○○區○○路00
    0 號前時，因闖紅燈而為警實施攔查，並對其施以吐氣酒精
    濃度測試，測得其吐氣所含酒精濃度達每公升0.44毫克，始
    悉上情。
二、案經高雄市政府警察局鳳山分局報告偵辦。
        證據並所犯法條
一、上揭犯罪事實，業據被告沈啓皓於警詢及偵查中均坦承不諱
    ，並有酒精濃度測試報告、高雄巿政府警察局舉發違反道路
    交通管理事件通知單影本各1 紙在卷可佐，足認被告前開任
    意性自白與事實相符，應堪採信。此外，復有呼氣酒精測試
    器檢定合格證書1 紙附卷足參，被告犯嫌堪予認定。
二、核被告所為，係犯刑法第185條之3第1項第1款之酒後駕車罪
    嫌。
三、依刑事訴訟法第451條第1項聲請逕以簡易判決處刑。    
    此  致
臺灣高雄地方法院
中    華    民    國   110    年    3     月    15    日
                               檢  察  官  甘若蘋